【裁判字號】    99,易,1427
【裁判日期】    991111
【裁判案由】    竊盜
【裁判全文】
臺灣高雄地方法院刑事判決              99年度易字第1427號
公  訴  人  臺灣高雄地方法院檢察署檢察官
被      告  甲○○
上列被告因竊盜案件，經檢察官提起公訴（99年度撤緩偵字第48
號），本院判決如下：
    主  文
甲○○犯攜帶兇器在車站竊盜罪，處有期徒刑柒月，扣案鐵鉗壹
支沒收；又犯攜帶兇器在車站竊盜未遂罪，共貳罪，各處有期徒
刑肆月，扣案鐵鉗壹支沒收；應執行有期徒刑壹年，扣案鐵鉗壹
支沒收。
    事  實
一、甲○○因缺錢花用，竟基於意圖自己不法所有之竊盜犯意，
    而分別為下列行為：
(一)、先於民國98年1 月20日凌晨1 時許，在高雄火車站第四月台
    ，持其隨身所攜帶客觀足供兇器使用之鐵鉗乙支，將坐落於
    該月台上販賣亭之鐵捲門門鎖卡榫強行勾開後，隨即開啟鐵
    捲門進入販賣亭內，竊取乙○○所有放置於內之現金新臺幣
    （下同）14,000元及香菸15包得逞。
(二)、復於同年1 月28日凌晨1 時許、4 月13日凌晨1 時14分許，
    再度先後前往上開地點，欲以持前揭鐵鉗將販賣亭鐵捲門鎖
    強行勾開之同一方式，以竊取乙○○所有放置於販賣亭內之
    財物，惟因無法順利將鐵捲門門鎖開啟，故而作罷離去。嗣
    經乙○○察覺有異報警處理後，經警循線查獲，並扣得鐵鉗
    乙支，始悉上情。
二、案經乙○○訴由內政部警政署鐵路警察局第三警務段報請臺
    灣高雄地方法院檢察署檢察官偵查起訴。
    理  由
壹、程序方面：
    按被告以外之人於審判外之陳述，雖不符刑事訴訟法第159
    條之1 至第159 條之4 之規定，而經當事人於審判程序同意
    作為證據，法院審酌該言詞陳述或書面陳述作成時之情況，
    認為適當者，亦得為證據；又當事人、代理人或辯護人於法
    院調查證據時，知有第159 條第1 項不得為證據之情形，而
    未於言詞辯論終結前聲明異議者，視為有前項之同意，刑事
    訴訟法第159 條第1 項、第159 條之5 分別定有明文。查本
    判決所引用之證據，均已依法踐行調查證據程序，且當事人
    於審判程序亦同意作為證據，而經本院審酌證據資料作成時
    之情況，並無違法不當及證明力明顯過低之瑕疵，亦無依法
    應排除其證據能力之情形，認以之作為證據應屬適當，故自
    有證據能力。
貳、實體方面：
一、訊據被告甲○○對於上開犯罪事實均坦承不諱，核與證人即
    被害人乙○○於警詢之證述內容相符（見警卷第8 至11頁、
    第12至14頁），且有98年4 月13日現場蒐證照片8 張、高雄
    火車站第四月台監視器畫面翻拍照片2 張等件為憑（見警卷
    第21至26、本院99年度審易字第1322號卷第7 頁），復有扣
    案鐵鉗乙支可證，足見被告之任意性自白應與事實相符，得
    為認定犯罪之依據。從而，本案事證明確，被告上開竊盜犯
    行，均堪以認定，應依法論科。
二、論罪科刑：
(一)、按刑法第321 條第1 項第3 款之攜帶兇器竊盜罪，此所謂兇
    器，其種類並無限制，凡客觀上足對人之生命、身體、安全
    構成威脅，具有危險性即已足，並不以攜帶之初有行兇之意
    圖為必要（參照最高法院79年台上字第5253號判例意旨），
    被告持以行竊之鐵鉗乙支，長約20.5公分，係具有相當硬度
    之金屬製品一節，業經本院當庭勘驗無訛（見本院卷第29頁
    ），且有卷附扣案鐵鉗照片2 張足稽（見警卷第26頁），若
    持該鐵鉗擊打人之身體，客觀上實足對人之生命、身體、安
    全構成威脅，當具有相當之危險性，是該鐵鉗應屬刑法第32
    1 條第1 項第3 款所稱之兇器甚明。
(二)、次按刑法第321 條第1 項第6 款所稱「車站」，係指供旅客
    上下或聚集之地，即車輛停靠旅客上落停留及必經之地（參
    照最高法院62年度台上字第3539號判例、75年度台上字第36
    75號判決），查本案被告行竊地點，均係位於高雄火車站內
    第四月台上，而月台本屬往來搭乘火車旅客進出上下必經之
    地，故其為刑法第321 條第1 項第6 款所稱之「車站」，應
    可認定。
(三)、另按刑法第321 條第1 項第2 款所謂之門扇、牆垣或其他安
    全設備，揆其立法意旨，應係指為保護住宅或有人居住之建
    築物之安全而裝設之門扇、牆垣或其他安全設備，是自必與
    住宅、或有人居住之建築物有關者，始屬之。查本案被告行
    竊地點係坐落於高雄火車站第四月台之販賣亭，而該販售亭
    結構上係獨立坐落於月台上之臨時性簡易鐵皮結構，四面均
    以手動鐵捲門作為與外界之區隔，並非密切附著於土地，不
    具永久固定性，且其係作為陳列商品販售使用，非供人生活
    起居之棲身處所用途等情，有卷附販賣亭現場全景照片2 張
    可憑（見警卷第23、24頁），足見該販賣亭而與住宅或有人
    居住之建築物，迥非相同，故設置於該販賣亭四面之鐵捲門
    ，當非屬刑法第321 條第1 項第2 款所規定之門扇、牆垣或
    其他安全設備。因之，本案被告上開3 次犯行雖均係以持鐵
    鉗勾開該販賣亭右側鐵捲門門鎖方式為之，惟依前揭說明，
    該等行為自不構成毀越門扇、牆垣或其他安全設備之情，併
    此敘明。
(四)、再按刑法第25條第1 項所規定未遂犯，固限於「已著手於犯
    罪行為之實行」始得構成，惟所謂「著手」之判斷標準，則
    係以行為人依其犯罪計畫，開始實行與構成要件之實現具有
    密切關係之行為，且該行為客觀上對於受保護法益、行為客
    體具有直接危險狀態為斷。又刑法竊盜罪所保護之法益乃係
    被害人對其所管領動產之支配力，在同法第321 條之加重竊
    盜罪亦然，故依前揭著手判斷標準，關於加重竊盜罪之情形
    ，當依行為人之主觀上犯罪計畫觀之，若行為人之行為與加
    重竊盜罪構成要件之實現已有密切關係，且客觀上已開始有
    搜尋、物色財物、或為物色財物而接近財物之行為，而可認
    定該等行為對於持有人之動產支配力已有加以排除、移轉持
    有之直接或現實危險發生時，自應認該竊盜行為業已著手實
    行（參見最高法院82年度第2 次刑事庭會議決議研究意見、
    最高法院84年臺上字第4341號判決意旨）。本案犯罪事實欄
    一（二）所示犯行，被告均係欲持前揭鐵鉗將販賣亭鐵捲門
    鎖勾開之方式，以竊取放置於販賣亭內財物，雖均因無法順
    利將鐵捲門門鎖勾開，因而作罷離去，惟查：
  1.首就被告主觀上犯罪計畫而言，被告前於同年1 月20日凌晨
    1 時許，即已使用相同方式進入同一販賣亭內竊取乙○○放
    置於販賣亭內之商品、財物，並且得手一節，業如前述，是
    依此情，應可推認被告主觀上對於該販賣亭內商品陳列情形
    及財物擺放位置，理應有大致認識，故被告嗣於同年1 月28
    日凌晨1 時許、4 月13日凌晨1 時14分許，既再度鎖定相同
    販賣亭內財物作為行竊目標，而欲使用同一手法入內行竊，
    顯見依被告主觀上犯罪計畫階段，應為若使用鐵鉗將販賣亭
    鐵捲門門鎖順利開啟後，緊接行為即為直接竊得擺置於該販
    賣亭內之商品財物，故依被告主觀上之犯罪計畫觀之，應認
    被告持鐵鉗欲將鐵捲門門鎖勾開之際，即屬為物色財物而接
    近財物之行為。
  2.次就被告持鐵鉗欲將鐵捲門門鎖勾開之行為，客觀上對於受
    保護法益、行為客體所產生之危險狀態而言，上開販賣亭為
    坐落於月台上之簡易獨立鐵皮建築結構，內部為面積狹小之
    開放空間而無任何隔間，四面僅以鐵捲門作為與外界之區隔
    ，且鐵卷門內即緊鄰貨架陳列供販售之各式商品等情，有卷
    附案發地點現場照片8 張及監視器攝影擷取照片2 張可憑（
    見警卷第21至25頁），是以，若被告順利開啟販賣亭之鐵捲
    門後，上揭販賣亭內商品財物即直接暴露於被告眼前，可供
    其直接竊取，客觀上實毫無任何其他障礙可阻止其犯罪計畫
    之實現，故被告於上揭時、地持鐵鉗欲勾開鐵捲門門鎖之行
    為與加重竊盜構成要件之實現間，客觀上實具有時間、空間
    上一貫接連性之密接關係，而可認定該勾開鐵捲門門鎖行為
    ，已對於被害人就販賣亭內財物之支配狀態業已產生直接危
    險。
  3.綜上所述，依被告主觀上犯罪計畫，於勾開販賣亭鐵捲門門
    鎖後，既即可進入販賣亭竊取商品財物，且客觀上該等勾開
    鐵捲門鎖行為與加重竊盜構成要件之實現間，亦確有時空上
    之密切關係，屬為物色財物而接近財物之行為，並已對於被
    害人放置於販賣亭內財物之支配狀態產生直接危險，則此際
    被告上開行為已達於著手加重竊盜之階段，當可認定。
(四)、是核被告所為，其關於犯罪事實欄一（一）所示竊案部分，
    係犯刑法第321 條第1 項第3 款、第6 款攜帶兇器在車站竊
    盜罪，其關於犯罪事實欄一（二）所示竊案部分，均係犯刑
    法第321 條第2 項、第1 項第3 款、第6 款攜帶兇器在車站
    竊盜未遂罪；又同一竊盜行為同時具備刑法第321 條第1 項
    所列數款加重條件時，係屬實質上之一罪（最高法院69年台
    上字第3945號判例、最高法院76年台上字第3291號判決意旨
    參照）。被告所犯上開各罪，犯意各別，行為互殊，應予分
    論併罰；另被告就犯罪事實欄一（二）所示竊案部分，均已
    著手犯罪行為之實行，惟均未生犯罪之結果，均為未遂犯，
    應依刑法第25條第2 項規定，按既遂犯之刑度減輕其刑。爰
    審酌被告正值壯年，竟不思以正途賺取財物，竟因生活開銷
    不足，而侵害他人之財產權，動機不佳，被害人之損失雖非
    重，被告迄亦未能賠償被害人之損失，惟被告犯後尚能坦承
    犯行，態度良好，以及其學歷為高中畢業等一切情狀，分別
    量處如主文所示之刑，並定其應執行之刑，以示警惕；至扣
    案之鐵鉗乙支，係被告所有，且係供其犯罪所用之物，業經
    被告供述在卷（見警卷第3 、4 頁) ，依刑法第38條第1 項
    第2 款規定，併應諭知沒收。
據上論斷，應依刑事訴訟法第299 條第1 項前段，刑法第321 條
第2 項、第1 項第3 款、第6 款、第25條第2 項、第51條第5 款
、第38條第1 項第2 款，判決如主文。
本案經檢察官鄧藤墩到庭執行職務。
中    華    民    國     99    年    11   月    11    日
                  刑事第十八庭  審判長法  官  黃宗揚
                                      法  官  陳芸珮
                                      法  官  鄭子文
以上正本證明與原本無異。
如不服本判決應於收受判決後10日內向本院提出上訴書狀，並應
敘述具體理由。其未敘述上訴理由者，應於上訴期間屆滿後20日
內向本院補提理由書(均須按他造當事人之人數附繕本)「切勿逕
送上級法院」。
中    華    民    國     99    年    11   月    11    日
                                      書記官  王立山
附錄本案論罪科刑法條：
中華民國刑法第321條第1項第3、6款、第2項
（加重竊盜罪）
犯竊盜罪而有左列情形之一者，處 6 月以上、 5 年以下有期徒
刑：
一、於夜間侵入住宅或有人居住之建築物、船艦或隱匿其內而犯
    之者。
二、毀越門扇、牆垣或其他安全設備而犯之者。
三、攜帶兇器而犯之者。
四、結夥三人以上而犯之者。
五、乘火災、水災或其他災害之際而犯之者。
六、在車站或埠頭而犯之者。
前項之未遂犯罰之。

司法院資訊處製作；財團法人民間司法改革基金會備份。
